【裁判字號】    94,上易,842
【裁判日期】    950412
【裁判案由】    損害賠償
【裁判全文】
臺灣高等法院民事判決                 94年度上易字第842號
上  訴  人  甲○○
                        13號
被上訴人    乙○○
                        號8樓
上列當事人間請求損害賠償事件，上訴人對於中華民國94年8月
23日臺灣桃園地方法院94年度訴字第526號第一審判決提起上訴
，本院於95年3月22日言詞辯論終結，判決如下：
    主  文
原判決關於命上訴人給付超過新台幣肆拾萬貳仟貳佰陸拾肆元本
息及其假執行之宣告，暨該訴訟費用部分均廢棄。
前開廢棄部分，被上訴人在第一審之訴駁回。
其餘上訴駁回。
廢棄改判部分第一、二審訴訟費用由被上訴人負擔。駁回上訴部
分第二審訴訟費用由上訴人負擔。
    事實及理由
一、被上訴人未於言詞辯論期日到場，核無民事訴訟法第386條
    各款所列情形，依上訴人聲請，由其一造辯論而為判決。
二、被上訴人主張：伊為桃園縣警察局大園分局蘆竹分駐所警員
    ，於民國93年4月17日18時20分許，在桃園縣蘆竹鄉○○村
    ○○路○段19巷口前執行職務時，遭上訴人妨害公務施暴推
    倒在地，致伊受有左股骨幹粉碎性骨折之傷害。爰依侵權行
    為法律關係，請求上訴人賠償：1.醫療費60952元；2.看護
    費67500元；3.精神慰撫金166736元；4.超勤津貼162912元
    合計450000元及自支付命令送達翌日起至清償日止按年息
    5%計算之利息。原審判決上訴人應給付被上訴人403264元（
    即醫療費用60952元、看護費用59400元、工作損失162912元
    、慰撫金120000元）及自94年4月15日起至清償日止按年息
    5%計算之利息。並駁回被上訴人其餘請求。被上訴人就其敗
    訴部分未提起上訴，已告確定。其於本院聲明：上訴駁回。
三、上訴人則以：對醫藥費60952元部分不爭執，惟被上訴人曾
    提起附帶民事訴訟，業經法院判決駁回確定。且被上訴人受
    傷住院及返家休養期間應可自己照料生活起居，不應請求看
    護費。另被上訴人請求之超勤津貼係值勤員警實際執行勤務
    所得，縱未受傷亦非必得支領勤津貼，故被上訴人自不得請
    求上訴人給付。況上訴人僅為臨時工，日薪僅1200元至1300
    元，名下無任何財產，原審酌定被上訴人得請求之慰撫金為
    120000元，亦屬過高等語。並聲明：(1)原判決不利於上訴人
    部分廢棄。(2)前開廢棄部分，被上訴人在第一審之訴駁回。
四、查上訴人於93年4月17日18時20分許，在桃園縣蘆竹鄉○○
    村○○路○段19巷口，因駕駛車號FK61523號重型機車未戴安
    全帽且逆向行駛，適遇桃園縣警局大園分局蘆竹分駐所警員
    乙○○即被上訴人、潘鴻璟於上開地點駕駛巡邏車執行巡邏
    勤務，潘、陳二員發現上訴人上揭違反道路交通安全規則之
    情節後，予以攔停取締，並要求上訴人出示機車行照及駕照
    予以開單告發違規，因上訴人未攜帶機車行照，上訴人便以
    無線電查詢車籍資料，上訴人心生不滿，明知被上訴人、潘
    鴻璟依法執行勤務，竟基於侮辱公務員之犯，對被上訴人、
    潘鴻璟以「幹你娘雞巴」等穢語辱罵2次（對於公務員依法
    執行職務，當場侮辱部分已判刑確定）嗣被上訴人、潘鴻璟
    欲以妨害公務現行犯逮捕上訴人時，上訴人竟另萌生對警員
    潘鴻璟施強暴之犯意，以左手勒住潘鴻璟脖子，施強暴以妨
    害公務，被上訴人見狀即上前搶救排除，上訴人竟與兩位警
    員猛力拉扯，致被上訴人重心不穩跌倒在地，受有左股骨幹
    粉碎性骨折之傷害。此有敏盛綜合醫院診斷證明書可稽（見
    94年度促字第11240號卷第11、12頁），並據本院調閱本院
    94年度上易字第81號刑事卷宗查明無訛。
五、上訴人雖指稱被上訴人曾就系爭傷害提起附帶民事訴訟，經
    法院駁回確定，自不得重行起訴云云。茲查被上訴人固曾於
    台灣桃園地方法院93年度易字第849號刑事案件審理時，提
    起附帶民事訴訟（93年度附民字第106號），請求上訴人賠
    償0000000元及法定遲延利息，經該院駁回確定在案。惟台
    灣桃園地方法院係以上訴人被訴傷害部分，上訴人主觀上就
    伊與被上訴人拉扯倒地而壓傷被上訴人之動作並無意思支配
    之能力，原應為無罪之諭知，惟此部分犯行，與論罪科刑之
    妨害公務執行罪間，有方法結果之牽連關係，為裁判上一罪
    ，不另為無罪之諭知，故依刑事訴訟法第503條第1項前段規
    定，駁回被上訴人損害賠償之訴訟及假執行之聲請。此亦經
    本院調取台灣桃園地方法院93年度附民字第106號刑事卷宗
    核閱明確。是被上訴人本件侵權行為損害賠償之請求，並未
    經法院為實體判決，其依民事訴訟程序起訴請求，為法所許
    ，並無重行起訴或有悖一事不再理原則。又上訴人雖非蓄意
    撞擊被上訴人，惟其在被上訴人、潘鴻璟兩位警員執行公務
    之際，竟施強暴勒住警員潘鴻璟脖子，且於被上訴人上前搶
    救潘鴻璟時，猶未放手反用力與被上訴人拉扯致被上訴人重
    心不穩倒地受傷，自屬同時同地一妨害公務行為所造成之犯
    罪結果，而該當侵權行為。
六、按因故意或過失，不法侵害他人之權利者，負損害賠償責任
    ；不法侵害他人之身體或健康者，對於被害人因此喪失或減
    少勞動能力或增加生活上之需要時，應負損害賠償責任；不
    法侵害他人之身體、健康、名譽、自由、信用、隱私、貞操
    、或不法侵害其他人格法益而情節重大者，被害人雖非財產
    上之損害，亦得請求賠償相當之金額，民法第184 條第1 項
    前段、第193 條第1 項、及第195 條第1 項分別定有明文。
    上訴人既有前揭不法侵害被上訴人權利之行為，致被上訴人
    受有損害，則被上訴人依上開規定請求上訴人負損害賠償責
    任，於法有據。茲就被上訴人請求損害賠償之項目及金額審
    究如下：
(一)醫療費用：被上訴人請求醫療費用60,952元，為上訴人所不爭
  執（見原審卷第43頁、本院卷第40頁），應予准許。
(二)看護費用：被上訴人請求看護費用59,400元，業據其提出收據
  乙紙為佐（見原審卷第36頁）。上訴人雖辯稱被上訴人受傷住
  院及返家休養期間應可自己照料生活起居，不得向上訴人請求
  看護費云云。惟查被上訴人係左股骨幹粉碎性骨折，於93年4
  月17日急診住院，93年4月18日接受開放性復位以鎖定式鋼釘
  、鋼絲和植骨手術治療，有敏盛綜合醫院診斷書二紙可證（見
  94年度促字第11240號卷第11、12頁）。且敏盛綜合醫院亦於
  94年8月6日以敏醫字第0940002796號函覆稱：「病患乙○○93
  年4月17日住院，4月18 日手術股骨骨折復位鋼釘內固定術，4
  月29日出院，診斷為股骨幹粉碎性骨折，術後三個月建議拐杖
  輔助，病患行動不便需人照顧，93年4月30日至5月13日期間需
  人照顧日常生活。」（見原審卷第55頁）。被上訴人既受有左
  股骨粉碎性折之傷害，顯難以行動，而須他人協助照料生活起
  居，故被上訴人自93年4月17日受傷住院起至同年5月13日止，
  確有僱請他人看護之必要。上訴人徒謂被上訴人受傷後仍能自
  行料理生活起居，自無可採。又敏盛綜合醫院看護人員收費標
  準為半日班1200元、全日班每日每人2,200元，有該院94年8月
  1日敏護字第0940002797號函附卷可參（見原審卷第52頁）。
  而被上訴人係於93年4月17日18時20分許執行公務時始受傷住
  院，該日看護應為半日班。依此標準計算，被上訴人得請求上
  訴人給付之看護費用計為58,400元（26×2200+1200＝58400）
  。
(三)工作所得損失：被上訴人主張其受傷後自93年4月17日至94 年
  4月16日住院、休養期間，無法支領超勤津貼，以月平均津貼
  13,576元計算，合為162,912元乙節，業據其提出薪津明細表
  為證（見原審卷第23至34頁）。桃園縣政府警察局大園分局亦
  覆函原審被上訴人確因前揭傷勢於93年4月17日起至94年4月16
  日止辦理公傷假計364天，有該分局園警分人字第094440189
  21號函可稽（見原審卷第53頁）。參諸卷附桃園縣政府警察局
  大園分局蘆竹分駐所30人勤務基準表、及被上訴人所提薪資明
  細表（見本院卷32頁、原審卷第23至34頁），被上訴人主張每
  月按排定班表執勤，即可領取超勤津貼，為經常性給與，應堪
  採信。從而被上訴人請求公傷期間無法執行勤務致未支領超勤
  津貼162,912元，即屬有據。
(四)精神慰撫金：查被上訴人為警員，每月薪資不包含超勤津貼約
  為45,000元，名下無不動產、有自用小客車1部及市值約
  32,000元之股票，已婚並育有1歲9月之幼子；上訴人以臨時工
  為業，日薪約1,200至1,300元，名下無任何財產等情，業據兩
  造陳明在卷，並互不爭執。爰審酌上訴人因不服取締，竟對執
  行公務之警員施強暴，致身為警員之被上訴人跌倒受有粉碎性
  骨折，左下肢肌肉萎縮、跛行，術後三個月猶須枴杖輔助，受
  傷請假休養長達一年及兩造之身分、地位、教育程度、經濟能
  力等一切情狀，本院認被上訴人請求之精神慰撫金額以
  120,000元為適當，逾此範圍之請求，不應准許。
七、綜上所述，被上訴人所受損害為1.醫療費60,952元、2.看護
    費58,400元、3.工作損失（超勤津貼）162912元、4.精神慰
    撫金120,000元等，合計402,264元。從而，被上訴人依侵權
    行為法律關係，請求上訴人給付402,264元，及自支付命令
    狀繕本送達翌日即94年4月15日起至清償日止，按年息5%計
    算之利息，即無不合，應予准許，逾此範圍之請求，則無理
    由，應予駁回。又，上開應准許部分未逾500000元，應依職
    權宣告假執行。原審就超過上開應准許部分，為上訴人敗訴
    之判決，並為假執行之宣告，自有未洽。上訴意旨就此部分
    指摘原判決不當，求予廢棄改判，為有理由。至於上開應准
    許部分，原審判命上訴人給付，並依職權為假執行之宣告，
    核無違誤，上訴意旨，就此部分，仍執陳詞，指摘原判決不
    當，求予廢棄，為無理由，應駁回其上訴。
八、據上論結，本件上訴為一部有理由，一部無理由，依民事訴
    訟法第463條、第385條第1項前段、第450條、第449條第1項
    、第79條，判決如主文。
中    華    民    國    95    年    4     月    12    日
                  民事第一庭審判長法  官  張耀彩
                                  法  官  林金吾
                                  法  官  盧彥如
正本係照原本作成。
不得上訴。
中    華    民    國    95    年    4     月    13    日
                                  書記官  鄭兆璋


司法院資訊處製作；財團法人民間司法改革基金會備份。
